臺灣雲林地方法院刑事判決　　　　　　　　96年度訴字第92號
公　訴　人　臺灣雲林地方法院檢察署檢察官
被　　　告　甲○○
上列被告因毒品危害防制條例案件，經檢察官提起公訴（95年度
毒偵字第1504號、第1762號、第1772號），於本院準備程序進行
中，被告就被訴事實為有罪之陳述，經合議庭裁定由法官一人獨
任進行簡式審判程序，判決如下：
    主      文
甲○○施用第一級毒品，累犯，處有期徒刑壹年，扣案之第一級
毒品海洛因壹包（淨重零點零壹公克）沒收銷燬之，扣案之第一
級毒品海洛因外包裝袋壹只，沒收之。
    事實及理由
一、犯罪事實：
    甲○○前於民國92年間因施用毒品案件，經觀察、勒戒後，
    認無繼續施用毒品之傾向，於92年1 月17日予以釋放，並由
    臺灣雲林地方法院檢察署檢察官以92年度毒偵字第10號不起
    訴處分確定；復於93年間因施用第一級毒品及竊盜案件，分
    別經本院、臺灣嘉義地方法院各判處有期徒刑10月、6 月確
    定，上開2 案經本院裁定應執行有期徒刑1 年2 月，甫於95
    年4 月13日假釋期滿，以已執行完畢論。詎仍不知悔改，於
    前揭觀察、勒戒執行完畢釋放後5 年內，因施用第一級毒品
    海洛因（下稱海洛因）成癮，自95年9 月17日凌晨0 時許起
    ，至95年10月21日中午12時30分止，在雲林縣古坑鄉○○○
    ○道路隱密處，以將海洛因摻水置於針筒內注射血管之方式
    ，約每日施用1 至2 次之頻率，接續施用海洛因多次。嗣於
    (一)95年9 月19日中午12時43分許，在彰化縣埤頭鄉○○村○
    ○路與溪林路口為警盤查，經其同意採尿送驗後，檢出毒品
    嗎啡陽性反應；(二)95年9 月22日下午3 時10分許，在雲林縣
    斗六市○○路與民生南路口為警查獲，並扣得海洛因1 小包
    （淨重0.01公克）；(三)95年10月21日中午12時30分許，為警
    採驗尿液，檢出毒品嗎啡陽性反應，而悉上情。
二、認定犯罪事實所憑證據及理由：
  (一)尿液送檢真實姓名對照表3份。
  (二)詮昕科技股份有限公司濫用藥物尿液檢驗報告3份。
  (三)法務部調查局95年10月22日調科壹字第09523027770 號鑑定
    書1 份。
  (四)海洛因1包（淨重0.01公克）。
  (五)被告甲○○於警詢及檢察官面前之供述筆錄。
  (六)被告前於92年間因施用毒品案件，經觀察、勒戒後，認無繼
    續施用毒品之傾向，於92年1 月17日予以釋放，並由臺灣雲
    林地方法院檢察署檢察官以92年度毒偵字第10號不起訴處分
    確定，有臺灣高等法院被告前案紀錄表足資為證，竟於5 年
    內再犯施用第一級毒品罪，自應依法論科。
三、論罪科刑之理由：
  (一)核被告所為，係犯毒品危害防制條例第10條第1 項施用第一
    級毒品罪。其持有海洛因之低度行為，應為施用之高度行為
    所吸收，不另論罪。
  (二)刑法第56條連續犯之規定，業於94年01月07日經立法院刪除
    ，新修正刑法於95年07月01日施行，本案被告施用毒品期間
    橫跨修正前後規定，依上開刪除連續犯規定之立法說明，連
    續犯之規定廢除後，對於部分習慣犯，例如吸毒等犯罪，是
    否會因適用數罪併罰而使刑罰過重產生不合理之現象一節，
    在實務運用上應可參考德、日等國之經驗，委由學界及實務
    以補充解釋之方式，發展接續犯之概念，對於合乎「接續犯
    」或「包括的一罪」之情形，認為構成單一之犯罪，以限縮
    數罪併罰之範圍，用以解決上述問題。又接續犯係指如數行
    為於同時同地或密切接近之時地實施，侵害同一之法益，各
    行為之獨立性極為薄弱，依一般社會健全觀念，在時間差距
    上，難以強行分開，在刑法評價上，以視為數個舉動之接續
    施行，合為包括之一行為予以評價，較為合理，而為包括之
    一罪，最高法院86年臺上字第3295號判例意旨參照。則接續
    犯乃行為人主觀上出於一犯罪決意，在時間空間密接之情況
    下，出於數個自然行為，而持續侵害同一法益之犯罪，其特
    徵在於每個行為原即足獨立成罪，即其所實現之構成要件並
    非預定須實施數次行為始足成罪，然由於自數行為完成後逆
    溯觀察之結果，各該行為於時空密接之情況下，顯然於評價
    上喪失其獨立性，遂將各該行為全體包括地斷為一罪，此與
    集合犯乃立法者於架構構成要件行為時，原即將多數同種行
    為之反覆實施預定於內，從而，實施1 次固仍足以成罪，縱
    使於同一意思下多次反覆實施，亦僅包括地成立一罪，如收
    集犯、散布犯、常業犯之概念，尚有不同。依上開立法說明
    ，對於習慣犯者，立法者鼓勵以接續犯之概念認定被告之罪
    數，以避免數罪併罰之過苛。經查，被告自95年9 月17日凌
    晨0 時許起，至95年10月21日中午12時30分止，在雲林縣古
    坑鄉○○○○道路隱密處，以將海洛因摻水置於針筒內注射
    血管之方式，約每日施用1 至2 次之頻率，接續施用海洛因
    多次等事實，業據被告供承在卷，顯見被告多次施用海洛因
    時間密切接近，地點相同，皆基於施用毒品之慣常習性反覆
    所為，已施用海洛因成癮，具有施用海洛因之習慣，屬習慣
    犯，各行為間之獨立性極為薄弱，難以強行分開，揆諸前開
    說明，因刑法已刪除連續犯規定，宜認定為接續犯行，則被
    告係犯接續施用第一級毒品罪。至公訴意旨認應被告犯意各
    別，而應數罪併罰，尚與被告已因施用海洛因成癮，而欲長
    期施用海洛因之犯意相違，自有未洽，附此敘明。
  (三)被告於93年間因施用第一級毒品及竊盜案件，分別經本院、
    臺灣嘉義地方法院各判處有期徒刑10月、6 月確定，上開2
    案經本院裁定應執行有期徒刑1 年2 月，甫於95年4 月13日
    假釋期滿，以已執行完畢論，有臺灣高等法院被告前案紀錄
    表在卷可按，其受有期徒刑執行完畢，5 年內再犯本案最重
    本刑為有期徒刑以上之罪，為累犯，應依刑法第47條第1 項
    規定加重其刑。
  (四)爰審酌被告前因毒品案件而令入勒戒處所，復因施用第一級
    毒品案件，經本院判處有期徒刑10月，有臺灣高等法院被告
    前案紀錄表在卷可稽，可見素行不佳，竟仍再犯本案，足認
    難拒毒品之誘惑，無確實戒毒之決心，且被告自承每1 日須
    施用海洛因1 至2 次，益見其對毒品依賴之重，需施以相當
    之刑罰，以期收教化之功能，並協助其戒除毒患，然其犯後
    於本院審理時自知事證明確，未多為無謂辯解而坦承犯行，
    堪見已有悔意，並表明欲戒去毒癮，且提出臺大醫院雲林分
    院96年2 月27日診斷證明書1 紙，以佐其說，益見被告確實
    有脫離毒品控制之積極行動等一切情狀，量處如主文所示之
    刑。
  (五)扣案之海洛因1 包，經送驗後，確屬含海洛因成份無疑，應
    依毒品危害防制條例第18條第1 項規定，諭知沒收銷燬之。
    又扣案之海洛因外包裝袋1 紙，有防制毒品裸露、潮濕、便
    於攜帶之功能，均為被告所有而供犯本案施用毒品犯行所用
    之物，業據被告供承在卷，爰依刑法第38條第1 項第2 款之
    規定併予宣告沒收之。
四、應適用之法律：
  (一)刑事訴訟法第273 條之1 第1 項、第299 條第1項前段。
  (二)毒品危害防制條例第10條第1 項、第18條第1項前段。
  (三)刑法第11條前段、第47條第1 項、第38條第1 項第2 款。
本案經檢察官黃楹榆到庭執行職務。
中　　華　　民　　國　　96　　年　　3 　　月　　9 　　日
                  刑事第五庭  法  官   藍家偉
以上正本證明與原本無異。
如不服本判決，應於判決送達後10日內，向本院提出上訴狀。（
須附繕本）
                              書記官   徐基典
中　　華　　民　　國　　96　　年　　3 　　月　　9 　　日
附錄本案論罪科刑法條全文：
毒品危害防制條例第10條：
施用第一級毒品者，處六月以上五年以下有期徒刑。
施用第二級毒品者，處三年以下有期徒刑。
